臺灣高等法院臺南分院民事判決　九十三年度再易字第八號　　Ｋ
　　　再審原告　甲　○　○
　　　再審被告　乙　　　○
右當事人間遷讓房屋事件，再審原告對於中華民國九十三年一月十六日本院所為九十
二年度上易字第一五四號確定判決，提起再審之訴，本院判決如下：
    主    文
再審之訴駁回。
再審訴訟費用由再審原告負擔。
    事    實
甲、再審原告方面：
一、聲明：求為判決：
（一）本院九十二年度上易字第一五四號確定判決廢棄。
（二）臺灣臺南地方法院九十一年度訴字第二三一三號判決廢棄，再審被告在第一審
      之訴駁回。
（三）再審及前程序第一、二審訴訟費用由再審被告負擔。
二、陳述：
（一）按民事訴訟法第四百六十六條不得上訴於第三審法院之事件，除同法第四百九
      十六條規定外，其經第二審確定之判決，如就足影響於判決之重要證物，漏未
      斟酌者，亦得提起再審之訴，同法第四百九十七條定有明文。又所謂證物應包
      括房屋租賃契約書。
（二）緣座落台南縣永康市○○路八二六之六號房屋為再審被告所有，於七十八年十
      一月起即無償借予再審原告居住，兩造間並未訂立任何無償借貸契約或租賃契
      約，惟再審被告與再審原告嗣後因故爭執，再審被告旋即於九十一年間向臺灣
      臺南地方法院以九十一年度訴字第二三一三號訴請再審原告應遷讓系爭房屋，
      復經鈞院以九十二年上易字第一五四號判決再審原告應遷讓系爭房屋予再審被
      告，並經確定在案。惟再審被告雖獲遷讓房屋勝訴之判決，然於上開訴訟期間
　　　仍向再審原告要求收取系爭房屋租金，故再審原告迫於無奈祇得於九十二年七
　　　月六日以所出租於縱貫線有限公司之房屋按月收取之租金新台幣一十五萬零五
　　　千元，其中九十三年五月及七月份房屋租金票據交付再審被告領取（按承租人
　　　已預先開立一年房屋租金之票據交付再審原告），共計二十一萬元，以充作再
　　　審原告向再審被告承租系爭房屋之租金，足見再審原告就系爭房屋之租賃權利
　　　仍為繼承存在。
（三）又查上開遷讓房屋判決中，再審被告均主張系爭房屋係無償借予再審原告居住
      ，嗣後再審原告與夫婿一同至美國留學返國後，英文程度大增，始在系爭房屋
      開設補習班，：：等語，顯見再審被告於當時即同意再審原告開立補習班一事
      ，僅因事後兩造發生爭吵，再審被告即訴請再審原告遷讓系爭房屋主張為無償
      使用借用關係，然另一方面卻又要求再審原告支付系爭房屋租金，顯再審被告
      ，前後相互矛盾。
（四）按稱租賃者，謂當事人約定，一方以物租與他方使用、收益，他方支付租金之
      契約；不動產之租賃契約，其期限逾一年者，應以字據訂立之，未以字據訂立
　　　者，視為不定期限之租賃，為民法第四百二十一條、第四百二十二條分別定有
　　　明文。查，再審原告與再審被告間就系爭房屋前原為無償使用借貸，後因再審
　　　原告欲開設英文補習班遂約定每月以二萬元之租金向再審被告承租使用，是再
　　　審原告數年來均如期以現金給付租金，嗣後，因再審被告訴請再審原告遷讓房
　　　屋，致使兩造交惡，再審原告乃以出租於縱貫線有限公司（前為永昌文化廣場
　　　）之房屋租金給付予再審被告收執，作為給付再審被告之租金，又查縱貫線有
　　　限公司之房屋租金長期以來一直均為再審原告所收取，此已不容再審被告所否
　　　認，故再審被告既預收再審原告所給付之系爭房屋租金，且兩造亦未就系爭房
　　　屋訂立字據契約，自應視為不定期限之租賃關係，足證再審原告就系爭房屋之
　　　租賃權仍為繼續存在。
（五）基上，再審原告預以縱貫線有限公司所開立之票據九十三年五月及七月房屋租
      金共計二十一萬元給付再審被告充作房屋租金，並已為再審被告所收取，又再
      審被告亦無土地法所規定收回房屋自住及再審原告遲付租金等情事發生，是再
      審原告自得本於租賃之法律關係主張就系爭房屋之租賃權存在，並有受確認之
      必要性。
三、證據：提出房屋租賃契約書。
乙、再審被告方面：本件未經言詞辯論，故無再審被告之陳述可載。
丙、本院依職權調閱臺灣臺南地方法院九十一年度新簡字第六三三號、九十一年度訴
    字第二三一三號及本院九十二年上易字第一五四號民事卷。
　　理　　由
一、按再審之訴顯無再審理由者，得不行言詞辯論，以判決駁回之。民事訴訟法第五
    百零二條第二項定有明文。再按民事訴訟法第四百六十六條不得上訴於第三審法
    院之事件，除同法第四百九十六條規定外，其經第二審確定之判決，如就足影響
    於判決之重要證物，漏未斟酌者，亦得提起再審之訴。同法第四百九十七條定有
    明文；惟所謂「就影響於判決之重要證物漏未斟酌」，係指足以影響判決基礎之
    重要證物，雖在前訴訟程序業已提出，然未經確定判決加以斟酌者而言。或則忽
    視當事人聲明之證據而不予調查，或則就依聲請或依職權調查之證據未為判斷，
    均不失為漏未斟酌，且以該證物足以動搖原確定判決基礎者為限。若於判決理由
    項下說明無調查之必要，或縱經斟酌亦不足影響判決基礎之意見，即與漏未斟酌
    有間，不得據為本條所定之再審理由（參照吳明軒著中國民事訴訟法下冊第一四
    五五頁之論述）。
二、經查：
（一）本件再審原告所稱本院九十二年上易字第一五四號原確定判決，所漏未斟酌之
      重要證據，即再審原告於九十二年十二月三十日書狀所附之房屋租賃契約書（
      原審卷第一三八頁至第一四四頁），原確定判決已載明未經援用之證據，經斟
      酌後，認該證物均不足以影響原確定判決之結果，自無逐一詳予論駁之必要（
      見上開確定判決理由欄第八項）。是則再審原告主張原確定判決就上開租賃契
      約書之重要證物漏未斟酌等語，自無可取。
（二）況查，兩造於前訴訟程序之爭點為使用借貸關係是否合法終止？而再審原告提
      出上開租賃契約書亦僅主張「上訴人（即再審原告）本年度與新房客簽約租金
      一半給他（即再審被告），以抵繳賦稅及未來租稅。」（原審卷第一三二頁）
      ，並未依此主張再審原告之占有系爭房地之占有權源為租賃關係，基於民事訴
      訟程序係採當事人進行主義之精神，再審原告既未主張租賃關係，原確定判決
      自無須予以論駁。再者，上開租賃契約所載之租賃標的「台南縣永康市○○路
      七三三號」（按，非本件訴訟之系爭房地）係再審被告所有，有再審原告於前
      訴訟程序所提出之再審被告歸戶財產查詢清單在卷可稽（本院九十二年上易字
　　　第一五四號卷第五○頁），且承租人為縱貫線有限公司，出租人則為兩造（詳
　　　再審原告所提之契約書），再審被告既為出租人，自有收取租金之權利，是則
　　　再審原告主張再審被告所收取者為本件訟爭標的之租金，顯不足採。
（三）按租賃與使用借貸均係將物交付他人使用，其區別主要在於使用人是否支付代
      價予交付人，故如土地所有人將土地交付他人使用，僅由使用人負擔於收受稅
      單後代為繳納稅捐，並非以之為使用土地之代價者，仍屬無償之使用借貸，即
      所謂附負擔之使用借貸。最高法院八十六年度台上字第一二八六號判決要旨參
      照。依再審原告於前訴訟程序之陳述依以與新房客之租金其中二分之一予再審
      被告以抵繳賦稅及未來租稅，顯非使用系爭房屋之對價，兩造縱約明由再審原
      告代繳稅金，亦不影響其為借貸之性質。從而，此一證據並不足以影響於判決
      基礎，故再審原告主張上開契約書為足影響於判決之重要證物云云，為無理由
      。
三、又再審原告稱：「再審原告預以縱貫線有限公司所開立之票據九十三年五月及七
    月房屋租金共計二十一萬元給付再審被告充作房屋租金，並已為再審被告所收取
　　，又再審被告亦無土地法所列各款收回房屋自住及再審原告遲付租金等情事發生
　　，是再審原告自得本於租賃之法律關係主張就系爭房屋之租賃權存在，並有受確
　　認之必要性。」云云。查再審之訴，對於確定之終局判決始得為之，再審原告於
　　本件再審程序請求確認租賃關係存在，於法不合，並此敘明。
四、據上論結，本件再審之訴顯無理由，爰不經言詞辯論，依民事訴訟法第五百零二
　　條第二項、第七十八條判決如主文。
中　　　華　　　民　　　國　　九十三　　年　　　九　　　月　　三十　　　日
　　　　　　　　　　　　　　　　　　臺灣高等法院臺南分院民事第三庭
~B1審判長法官　林　　輝　　雄
~B2　　　法官　王　　明　　宏
~B3　　　法官　徐　　宏　　志
右為正本係照原本作成。
不得上訴。
中　　　華　　　民　　　國　　九十三　　年　　　十　　　月　　　八　　　日
~B法院書記官　陳　　昆　　陽
